【裁判字號】    89,上易,3742
【裁判日期】    900424
【裁判案由】    詐欺等
【裁判全文】
臺灣高等法院刑事判決                          八十九年度上易字第三七四二號
    上  訴  人
    即  被  告    乙○○
右上訴人即被告因詐欺案件，不服臺灣臺北地方法院八十九年度易字第一０四三號，
中華民國八十九年八月三十日第一審判決（起訴案號：臺灣臺北地方法院檢察署八十
九年度偵字第二一九四號）提起上訴，本院判決如左：
    主  文
原判決撤銷。
乙○○意圖為自己不法之所有，以詐術使人將第三人之物交付，處有期徒刑壹年。
    事  實
一、乙○○係民國八十八年九月二十一日臺灣地區發生大地震時倒塌之臺北市東興大
    樓罹難者徐清池之胞弟，因垂涎政府於災後對每名死亡者家屬發給新臺幣（下同
    ）一百萬元之慰問金，雖明知其得請領該款項之順位在其侄女即徐清池之女徐翊
    綾之後，竟意圖為自己不法之所有，於同年月二十五日，持不完整之戶籍資料，
    向臺北市政府松山區公所承辦人員訛稱徐清池未婚亦無子女，並出具切結書申領
    該筆慰問金，使不知情之該公所承辦人員陷於錯誤，於同年月二十九日將一百萬
    元慰問金悉數發給乙○○。嗣經徐翊綾之姨母李春梅代為主張權利，臺北市松山
    區公所之承辦人員始得知上情，並迭次發函通知繳回，惟乙○○均置若罔聞。
二、案經臺北市松山區公所函送臺灣臺北地方法院檢察署檢察官偵查起訴。
    理  由
一、訊據被告乙○○，供承切結領取賑災慰問金之事實不諱，惟矢口否認有何詐欺之
    犯行，辯稱：伊不知胞兄徐清池有認領徐翊綾之事云云。
二、經查，被告乙○○確知其胞兄徐清池生有一女徐翊綾之事實，業據李春梅及徐翊
    綾之外祖父母李啟彰、李涂瓜、徐翊綾之母舅李順安等人於偵查中證述綦詳（八
    十九年四月十三日訊問筆錄），並有被告與徐清池、徐翊綾之生母李春薈等人共
    同出遊之照片數幀、松山區公所函、戶籍謄本及認領同意書等在卷足憑。被告所
    辯不知情，及其胞姐徐貴珠、胞兄徐清流二人到庭所為被告不知徐清池育有一女
    之證述，均無非事後卸責及迴護之詞，不足採信，被告之犯行洵堪認定。
三、核被告所為，係犯刑法第三百三十九條第一項之詐欺取財罪。被告以詐欺之方法
    取得賑災款項，應依八十八年九月二十五日經總統令公布之緊急命令第十一條第
    二項之規定，加重其刑。至被告向臺北市松山區公所具領慰問金，承辦人員須登
    載具領收據及名冊一節，業據證人即臺北市松山區公所承辦人員甲○○到庭證述
    屬實，其為上開記載，既無不實，被告自不另構成使公務員登載不實之罪責。
四、原審據以對被告論罪、科刑，固非無見；惟查，原判決：（一）主文記載被告施
    用詐術，使區公所之承辦人員將本人之物交付；（二）認定被告另涉刑法第二百
    十四條之使公務員登載不實罪，且與所犯上開詐欺取財罪間有方法結果之牽連關
    係，應從一重論處詐欺取財罪，均有未合。被告仍執陳詞提起上訴，否認犯罪，
    雖無理由，然原判決既有如上之可議，即屬無可維持，應由本院予以撤銷改判。
    爰審酌被告身為震災罹難者之家屬，及其犯罪之動機、手段、犯罪後之態度等一
    切情狀，量處如主文第二項所示之刑。
五、被告乙○○經合法傳喚，無正當理由不到庭，爰不待其陳述逕行判決。
據上論斷，應依刑事訴訟法第三百七十一條、第三百六十九條第一項前段、第三百六
十四條、第二百九十九條第一項前段，刑法第三百三十九條第一項、八十八年九月二
十五日總統令公布之緊急命令第十一條第二項，罰金罰鍰提高標準條例第一條前段，
判決如主文。
本案經檢察官劉惟宗到庭執行職務
中    華    民    國      九十      年      四    月        二十四      日
                              臺灣高等法院刑事第六庭
                                  審判長法  官  陳  春  秋
                                        法  官  高  明  哲
                                        法  官  王  麗  莉
右正本證明與原本無異。
不得上訴。
                                        書記官  胡      儀
中    華    民    國      九十      年      四    月        二十七      日
附錄：本案論罪科刑法條全文
刑法第三百三十九條
意圖為自己或第三人不法之所有，以詐術使人將本人或第三人之物交付者，處五年以
下有期徒刑、拘役或科或併科一千元以下罰金。
以前項方法得財產上不法之利益或使第三人得之者亦同。
前二項之未遂犯罰之。


司法院資訊處製作；財團法人民間司法改革基金會備份。
